【裁判字號】    99,上訴,1040
【裁判日期】    990707
【裁判案由】    違反毒品危害防制條例
【裁判全文】
臺灣高等法院臺中分院刑事判決        99年度上訴字第1040號
上  訴  人
即  被  告  乙○○
上列上訴人因違反毒品危害防制條例案件，不服臺灣彰化地方法
院九十九年度訴字第三五六號中華民國九十九年四月二十三日第
一審判決（起訴案號：臺灣彰化地方法院檢察署九十九年度毒偵
字第二九四、三三四號），提起上訴，本院判決如下：
    主  文
原判決關於乙○○九十九年一月十七日施用毒品部分，及所定應
執行刑部分，均撤銷。
乙○○施用第一級毒品，處有期徒刑玖月。
其他部分，上訴駁回。
前項上訴駁回部分，及第二項撤銷改判部分，應執行有期徒刑壹
年陸月。
    事  實
一、乙○○前曾於民國（下同）九十六年間，因施用毒品案件，
    經臺灣彰化地方法院裁定移送觀察、勒戒，後因無繼續施用
    毒品之傾向，於九十六年八月二十九日執行完畢釋放，並由
    臺灣彰化地方法院檢察署檢察官以該署九十六年毒偵字第二
    四四三號不起訴處分書為不起訴處分確定。
二、詎乙○○仍不知悔改，於上開觀察、勒戒執行完畢釋放後五
    年內，仍為下列施用毒品之行為，即：
（一）乙○○於九十八年十二月十一日下午五時許，在彰化縣彰
      化市○○路某友人之汽車上，先基於施用第一級毒品海洛
      因之犯意，將少許第一級毒品海洛因摻入香菸內，後再點
      燃香菸，以此吸食方式，施用第一級毒品海洛因一次；繼
      又另起施用第二級毒品甲基安非他命之犯意，將少許第二
      級毒品甲基安非他命置放於玻璃管內，並以火燒烤使成氣
      體，後再吸食，而以此方式另又施用第二級毒品甲基安非
      他命一次。
（二）乙○○另又於九十九年一月十七日上午五時許，在彰化縣
      彰化市○○路之某家不知名之網咖廁所內，基於施用第一
      級毒品海洛因及第二級毒品甲基安非他命之犯意，同時將
      海洛因及甲基安非他命放入玻璃管內燒烤，再吸食產生之
      煙霧，而以此方式，同時施用第一級毒品海洛因及第二級
      毒品甲基安非他命一次。
三、嗣乙○○先於九十八年十二月十四日下午四時十分許（起訴
    書誤載為九十八年十二月十五日上午十時三十二分），因駕
    駛贓車被警查獲，因其在彰化縣警察局彰化分局泰和派出所
    警員調查時，有精神痿糜哈欠連連之毒癮反應，且其並為毒
    品列管人口，司法警察已有合理事證懷疑其有施用毒品，乃
    加以詢問，並經其同意採集其尿液送驗，結果確呈嗎啡、甲
    基安非他命陽性反應，因而查獲其上開九十八年十二月十一
    日之施用第一、二級毒品犯行。繼另於九十九年一月十九日
    上午五時許，其在彰化縣員林鎮○○○街一九一號前因形跡
    可疑為警盤查，並經警發現其為毒品案件通緝犯，乙○○在
    有偵查犯罪權限之機關或公務員尚未有合理之證據懷疑其又
    有施用毒品之行為之前，即於同日上午九時五十七分之後，
    向詢問之彰化縣警察局員林分局莒光派出所警員主動申告其
    上開九十九年一月十七日上午五時許之施用第一、二級毒品
    犯行，並同意採尿送驗，結果確呈嗎啡、甲基安非他命陽性
    反應，乙○○並進而接受裁判。
四、案經彰化縣警察局彰化分局及彰化縣警察局員林分局分別報
    請臺灣彰化地方法院檢察署檢察官偵查起訴。
    理  由
一、本案上訴人即被告乙○○（以下簡稱為被告）並未於本院審
    判期日到庭，惟依據其所提出之刑事上訴狀及上訴理由狀，
    被告則係辯稱：伊於九十八年十二月十一日下午五時許，亦
    是同時施用第一級毒品海洛因及第二級毒品甲基安非他命，
    應僅論以施用第一級毒品一罪，又原判決既認伊係因為施用
    毒品之習性難以戒除而犯罪，犯罪手段主要是戕害自己之身
    心，對他人之侵害仍屬有限，足見伊之惡性並非重大，足堪
    憫恕，伊於偵、審中均自白犯罪，如不依據刑法第五十九條
    之規定酌減刑責，亦應依據刑法第五十七條之規定從輕量刑
    ，原審判決之量刑太重，有違比例原則及罪刑均衡原則等語
    。
二、惟查，本案被告之上開施用第一、二級毒品犯行，除據被告
    於警、偵訊及原審法院審理時，均坦白承認之外，依據被告
    在檢察官偵訊時與原審法院審理時，所供述：伊於九十八年
    十二月十一日下午五時許，係先將第一級毒品海洛因摻入香
    菸再點菸吸食，其後則係另將第二級毒品甲基安非他命置放
    於玻璃管內以火燒烤使成氣體後再吸食等語，其在上開時間
    施用第一、二級毒品之行為，顯可區分為前後，且犯意及行
    為態樣均屬有別，自堪認定係不同並各自成罪之行為。被告
    辯稱：伊於九十八年十二月十一日下午五時許，亦是同時施
    用第一級毒品海洛因及第二級毒品甲基安非他命，應僅論以
    施用第一級毒品一罪云云，難以採信。此外，被告先後二次
    經警採集之尿液經送鑑驗結果，確均呈嗎啡（按一般施用海
    洛因者會在其體內代謝為嗎啡成分殘留，並經由尿液排出）
    及甲基安非他命陽性反應，此情亦有彰化縣警察局彰化分局
    及彰化縣警察局員林分局委託檢驗尿液代號與真實姓名對照
    表、詮昕科技股份有限公司８Ｃ２３００２７號、0000
    0000號濫用藥物尿液檢驗報告各一件附卷可稽，足徵被
    告之自白與事實相符，堪予採信。另外，被告前曾於九十六
    年間，即因施用毒品案件，經臺灣彰化地方法院裁定移送觀
    察、勒戒，後因無繼續施用毒品之傾向，於九十六年八月二
    十九日執行完畢釋放，並由臺灣彰化地方法院檢察署檢察官
    以該署九十六年毒偵字第二四四三號不起訴處分書為不起訴
    處分確定，此情亦有臺灣彰化地方法院檢察署刑案資料查註
    紀錄表及本院被告之全國前案紀錄表在卷足憑，被告於上揭
    觀察、勒戒執行完畢釋放後五年內，再犯施用毒品犯行，亦
    堪認定。本案事證已臻明確，被告施用第一級毒品海洛因、
    第二級毒品甲基安非他命犯行堪予認定，應依法論科。
三、核被告上開所為，就其於九十八年十二月十一日之上開犯行
    ，係分別係犯毒品危害防制條例第十條第一項之施用第一級
    毒品罪及同條第二項之施用第二級毒品罪。另就其於九十九
    年一月十七日同時施用第一級毒品海洛因及第二級毒品甲基
    安非他命部分，亦係犯有毒品危害防制條例第十條第一項之
    施用第一級毒品罪及同條第二項之施用第二級毒品罪，但因
    此次是以一個施用行為，同時觸犯上開二罪名，為想像競合
    犯，此部分應依刑法第五十五條想像競合犯之規定，從一重
    依施用第一級毒品一罪處斷。至於被告為供己施用而持有第
    一級毒品海洛因及第二級毒品甲基安非他命之低度行為，均
    各被其施用之高度行為所吸收，均不另論罪。又被告於九十
    八年十二月十一日所犯之施用第一級毒品罪及施用第二級毒
    品罪，及於九十九年一月十七日所犯之施用第一級毒品罪，
    其犯意各別，行為互殊，應予分論併罰。再者，本案被告於
    九十八年十二月十四日下午四時十分許因駕駛贓車被警查獲
    之後，因其在彰化縣警察局彰化分局泰和派出所警員調查時
    ，有精神痿糜哈欠連連之毒癮反應，且其並為毒品列管人口
    ，司法警察已有合理事證懷疑其有施用毒品，才加以詢問，
    並經其同意採集其尿液送驗，此情有其司法警察調查筆錄在
    卷可稽，並經其在原審法院審理時供承無誤；被告就上開犯
    罪，固無自首可言。惟被告於九十九年一月十九日上午五時
    許，在彰化縣員林鎮○○○街一九一號前雖因形跡可疑為警
    盤查，並經警發現其為毒品案件通緝犯，但當時警方並無可
    資懷疑其又有再施用毒品之合理證據，被告此次係在有偵查
    犯罪權限之機關或公務員尚未有合理之證據懷疑其又有施用
    毒品之行為之前，即於同日上午九時五十七分之後，向詢問
    之彰化縣警察局員林分局莒光派出所警員主動申告其上開九
    十九年一月十七日上午五時許之施用第一、二級毒品犯行，
    並同意採尿送驗，此情亦有其上開警詢筆錄在卷可資佐證。
    被告既進而接受裁判，其就此次犯行即堪認定已有自首，應
    依刑法第六十二條前段之規定減輕其刑。
四、至公訴人起訴書雖以被告前因毒品危害防制條例案件，經臺
    灣彰化地方法院分別以九十七年度易字第一五四四號判決判
    處有期徒刑三月確定，及以同院九十七年度訴字第二四四三
    號判決判處有期徒刑六月確定，上開二罪並經同院定其應執
    行刑為有期徒刑八月，而於九十八年二月十五日入監執行，
    迄九十八年六月二十六日因大法官會議第六六二號解釋之適
    用而易科罰金出監，已於九十八年十月十四日縮刑期滿執行
    完畢為由，認被告本案犯行均係其受此有期徒刑執行完畢後
    ，五年內故意再犯有期徒刑以上之罪，均為累犯，乃請求法
    院依刑法第四十七條第一項之規定分別加重其刑。惟查：被
    告入監執行上開應執行刑有期徒刑八月後，固曾於九十八年
    六月二十六日因大法官會議第六六二號解釋之適用而出監，
    並因臺灣彰化地方法院以九十八年度聲字第一九五九號裁定
    上開有期徒刑八月得以新臺幣一千元折算一日之折算標準易
    科罰金，而得以易科罰金之方式執行所餘刑期；然被告並未
    繳納易科罰金之款項，嗣經臺灣彰化地方法院檢察署通緝後
    ，始於九十九年一月十九日緝獲並發監執行所餘刑期，並於
    九十九年五月六日縮短刑期執行完畢，此情同有臺灣彰化地
    方法院檢察署刑案資料查註紀錄表及本院被告之全國前案紀
    錄表以及臺灣彰化地方法院九十八年度聲字第一九五九號裁
    定各一件在卷足憑，是被告於本案所犯之上開施用第一、二
    級毒品犯行，即非於上開有期徒刑八月執行完畢後所犯，與
    累犯之要件不符，自無累犯加重其刑之餘地，公訴人起訴書
    之記載容有誤會，且此亦經原審蒞庭檢察官以補充理由書加
    以更正，附此敘明。
五、原審就被告之上開九十九年一月十七日施用毒品犯行予以論
    罪科刑，固屬有見。惟被告就此次施用第一、二級毒品之犯
    行，應堪認定已有自首，原審判決漏未依據刑法第六十二條
    前段之規定減輕其刑，自有未合。是被告就此部分，以上開
    情詞上訴指摘原判決未依據刑法第五十九條之規定酌減其刑
    不當，及指摘原審判決就此部分之量刑太重，有違比例原則
    及罪刑均衡原則等語，其上訴雖無理由，但原判決關於被告
    之九十九年一月十七日施用毒品犯行既有上開可議之處，即
    屬無可維持，自應由本院將原審此部分判決及其所定之應執
    行刑部分，均予以撤銷改判。爰審酌被告之品行、其此次施
    用毒品之情節、所生危害，及其雖然坦承犯罪但屢犯不改，
    顯未見真正悔誤等一切犯罪情狀，就被告此次犯行，量處有
    期徒刑九月。至於被告之九十八年十二月十一日之施用第一
    、二級毒品犯行部分，原判決以被告之上開犯罪事證已甚明
    確而堪認定，乃審酌被告之品行、其此次施用第一、二級毒
    品之情節、所生危害，及其犯後尚能坦承犯行等一切犯罪情
    狀，並依據刑事訴訟法第二百七十三條之一第一項、第二百
    九十九條第一項前段、毒品危害防制條例第十條第一項、第
    二項等規定，就其所犯之施用第一、二級毒品罪，分別量處
    有期徒刑八月及四月，其認事用法並無不合。量刑亦無過重
    之不當。至於刑法第五十九條之酌量減輕其刑，必須犯罪另
    有其特殊之原因與環境等等，在客觀上足以引起一般同情，
    認為即予宣告法定最低刑期猶嫌過重者，始有其適用。被告
    施用毒品屢犯不改，難認其犯罪可適用刑法第五十九條之規
    定酌量減輕其刑。被告就此部分，以前開情詞提起上訴，其
    就此部分之上訴核無理由，應予駁回。就被告經本院上訴駁
    回部分，及撤銷改判部分，本院並定其應執行刑為有期徒刑
    一年六月。
六、被告經本院合法傳喚，無正當理由而未於本院審判期日到庭
    者，本院爰不待其陳述，逕行判決。
七、據上論斷，應依刑事訴訟法第三百六十八條、第三百六十九
    條第一項前段、第三百六十四條、第二百九十九條第一項前
    段、第三百七十一條、毒品危害防制條例第十條第一項、第
    二項、刑法第十一條前段、第五十五條、第五十一條第五款
    ，判決如主文。
本案經檢察官甲○○到庭執行職務。
中    華    民    國    99    年    7     月    7    日
            刑事第三庭    審判長法  官  王  增  瑜
                                法  官  梁  堯  銘
                                法  官  廖  柏  基
以上正本證明與原本無異。
施用第一級毒品部分，得上訴。
施用第二級毒品部分，不得上訴。
如不服本判決應於收受送達後十日內向本院提出上訴書狀，其未
敘述上訴之理由者，並得於提起上訴後十日內向本院補提理由書（
均須按他造當事人之人數附繕本）「切勿逕送上級法院」。
                                書記官  曾  煜  智
中    華    民    國    99    年    7     月    7    日
附錄本案論罪科刑法條全文：
毒品危害防制條例第十條：
施用第一級毒品者，處六月以上五年以下有期徒刑。
施用第二級毒品者，處三年以下有期徒刑。

司法院資訊處製作；財團法人民間司法改革基金會備份。
